【裁判字號】    98,金訴,55
【裁判日期】    981214
【裁判案由】    違反期貨交易法
【裁判全文】
臺灣臺北地方法院刑事判決              98年度金訴字第55號
    公  訴  人  臺灣臺北地方法院檢察署檢察官
    被      告  庚○○
                乙○○
上開被告等因違反期貨交易法案件，經檢察官提起公訴（九十八
年度偵字第一○五一五號），因被告等於本院準備程序中就被訴
事實為有罪之陳述，經本院合議庭裁定改進行簡式審判程序，本
院判決如下：
    主  文
庚○○共同違反非期貨商除本法另有規定者外，不得經營期貨交
易業務之規定，處有期徒刑伍月。
乙○○共同違反非期貨商除本法另有規定者外，不得經營期貨交
易業務之規定，處有期徒刑月，緩刑貳年。
    事實及理由
一、本件犯罪事實引用如附件所示之檢察官起訴書犯罪事實欄一
    所載。
二、上開犯罪事實，業據被告庚○○、乙○○於偵查及本院審理
    中坦白承認，核與證人劉芳豔、己○○、壬○○、張昌興、
    辛○○、丁○○、子○○、甲○○、丑○○、丙○○及戊○○證述情節大致相符，並扣有李慧文臺新銀行帳號0000
    0000000000號存摺、乙○○玉山銀行帳號000
    0000000000號存摺、朱雲彪國泰世華銀行帳號0
    00000000000號存摺、湯美珠彰化銀行存摺、李
    龍泉玉山銀行帳號0000000000000號存摺、張
    采宣玉山銀行帳號0000000000000號存摺、記
    事本、會員出入金帳冊、交易資料、會員名冊、會員資料查
    詢結果單、期貨交易資料、會員資料、乙○○玉山銀行交易
    明細、損益表在案可資佐證，被告二人自白核與事實相符，
    本件事證業已明確，被告二人犯行均堪以認定。
三、核被告二人所為，均係違反公司法第十九條第一項、期貨交
    易法第五十六條第一項之規定，應分別以公司法第十九條第
    二項、期貨交易法第一百十二條第三款之規定論處。又違反
    公司法第十九條第一項、期貨交易法第五十六條第一項規定
    之犯行，所稱經營業務，其本質即有反覆繼續為之的性質，
    是以被告二人反覆所為本案行為，應係基於一個經營業務目
    的所為之數次交易行為，乃集合犯，因此應包括以一罪論。
    被告二人就上開犯罪行為，有犯意聯絡及行為分擔，為共同
    正犯。另被告二人係以一臺灣期貨公司名義對外經營期貨交
    易業務，均係一行為觸犯上開二罪名，為想像競合犯，應從
    重以期貨交易法第一百十二條第三款之規定論處。爰審酌被
    告二人於偵查及本院審理中均坦白承認犯行，而於為警查獲
    前即已自行結束營業，犯後態度均堪稱良好，且依據被告二
    人參與之程度以觀，被告庚○○之惡性顯較被告乙○○為重
    ，另參酌被告二人犯罪動機、目的、所得、手段及對於社會
    國家法益之危害程度等情狀，分別量處如主文所示之刑。此
    外，被告乙○○前未曾因故意犯罪受有期徒刑以上刑之宣告
    ，有臺灣高等法院被告前案紀錄表一份在卷可稽，依據本案
    情節，本院信被告乙○○經此教訓當知所警惕而無再犯之虞
    ，本院因認對其所宣告之刑，以暫不執行為適當，爰就被告
    乙○○部分併予宣告緩刑如主文所示。
四、依刑事訴訟法第二百七十三條之一第一項前段、第二百九十
    九條第一項前段、第三百十條之二、第四百五十四條第二項
    ，刑法第十一條前段、第二十八條、第五十五條、第七十四
    條第一項第一款，公司法第十九條第二項、期貨交易法第一
    百十二條第三款，判決如主文。
本案經檢察官鄭深元到庭執行職務
如不服本件判決，得自收受送達之日起十日內，向本院提起上訴
中    華    民    國    98    年    12    月    14    日
                        臺灣臺北地方法院刑事第一庭
                            法  官    唐于智
上正本證明與原本無異。
                            書記官    陳家欣
中    華    民    國    98    年    12    月    14    日
附錄本案論罪法條
公司法第19條
未經設立登記，不得以公司名義經營業務或為其他法律行為。
違反前項規定者，行為人處1 年以下有期徒刑、拘役或科或併科
新臺幣15萬元以下罰金，並自負民事責任；行為人有二人以上者
，連帶負民事責任，並由主管機關禁止其使用公司名稱。
期貨交易法第56條第1項
非期貨商除本法另有規定者外，不得經營期貨交易業務。
期貨交易法第112條
有下列情事之一者，處7 年以下有期徒刑，得併科新臺幣300 萬
元以下罰金：
一、未經許可，擅自經營期貨交易所或期貨交易所業務者。
二、未經許可，擅自經營期貨結算機構者。
三  違反第 56 條第 1 項之規定者。
四、未經許可，擅自經營槓桿交易商者。
五、未經許可，擅自經營期貨信託事業、期貨經理事業、期貨顧
    問事業或其他期貨服務事業者。
六  期貨信託事業違反第 84 條第 1 項規定募集期貨信託基金
    者。
七  違反第 106 條、第 107 條或第 108 條第 1 項之規定者。
附件
臺灣臺北地方法院檢察署檢察官起訴書
                                     98年度偵字第10515號
    被      告  庚○○  男  32歲（民國○○年○○月○○日生）
                        住臺北縣三重市○○街9號
                        國民身份證統一編號：Ｚ000000000號
                乙○○  女  29歲（民國○○年○○月○○日生）
                        住臺北市中山區○○○路536號12樓
                        之3
                        居彰化縣彰化市○○路48號
                        國民身份證統一編號：Ｚ000000000號
上列被告因違反期貨交易法案件，已經偵查終結，認應該提起公
訴，茲將犯罪事實及證據並所犯法條分敘如下：
            犯罪事實
一、庚○○原係德信證券公司及吉祥證券公司之營業員，具證券
    及期貨從業人員證照，明知依公司法之規定，未經設立登記
    ，不得以公司名義經營業務或為其他法律行為；復明知依期
    貨交易法規定，非期貨商除本法另有規定外，不得經營期貨
    交易業務及期貨商須經主管機關之許可並發給許可證照，始
    得營業。惟渠為謀經營地下期貨交易牟取不法利益，竟自民
    國94年8月起，於設於臺北市○○區○○路2段41號玉山銀行
    信義分行旁之大樓10樓租用辦公室，僱用乙○○為行政助理
    ，指示乙○○負責接聽客戶電話下單，乙○○即與庚○○共
    同基於違反前開公司法及期貨交易法之故意，明知「台灣期
    貨公司」並未經主管機關設立登記及許可發給證照，竟由庚○○以未經公司設立登記之「台灣期貨公司」名義經營以台
    灣股票大盤指數為標的之期貨交易，並提供免費股票及期貨
    資訊等服務，庚○○並請渠不詳年籍姓名之朋友介紹客戶，
    乙○○則於前揭「台灣期貨公司」辦公室內，利用電話聯絡
    接受客戶下單及結算盈虧，以免收保證金為賣點招攬客戶進
    行台股指數期貨交易，方式為客戶可自行設定漲跌指數，輸
    贏每點新臺幣(下同)200元，向客戶收取每口200元至400元
    手續費，當天或當週(每星期五)結算盈虧之方式對賭，乙○○並負責通知客戶渠所結算客戶下單賺賠之結果。如客戶下
    單獲有利潤，公司於扣除手續費後，將利潤匯款到客戶於加
    入會員時所指定之銀行帳戶，如客戶下單虧損時，則要求客
    戶匯款至乙○○玉山商業銀行信義分行0000000000000號帳
    戶、李慧文台新銀行00000000000000號帳戶、朱雲彪國泰世
    華銀行大安分行0000 00000000號帳戶、李龍泉玉山銀行信
    義分行0000000000000號帳戶及張采宣玉山銀行信義分行000
    0000000000號帳戶結算，先後招攬甲○○、丙○○、戊○○
    、丑○○、子○○、丁○○、張昌興、己○○、壬○○及癸○○等不特定民眾進行地下期貨交易。總計自94年8月迄96
    年6月間，庚○○經營地下期貨業務，交易金額共計1億1000
    萬元，獲利達2200萬元，庚○○則先後將經營地下期貨交易
    所得，匿藏於前揭乙○○等銀行帳戶內。
二、案經法務部調查局台北市調查處移送偵辦。
        證據並所犯法條
一、前揭事實，業據被告庚○○及乙○○坦承不諱，核與被害人
    即證人癸○○、己○○、壬○○、張昌興、辛○○、丁○○
    、子○○、甲○○、丑○○、丙○○及戊○○等人於調查及
    偵訊時證述明確，且有(1)李慧文台新銀帳號0000000000000
    0存摺(2)乙○○玉山金控帳號0000000000000存摺(3)朱雲彪
    國泰世華帳號000000000000存摺(4)湯美珠彰銀存摺。(5)李
    龍泉玉山金控帳號0000000000000存摺。(6)張采宣玉山金控
    帳號0000000000000存摺。(7)記事本(證明「台灣期貨公司
    」日常開支及客戶代號)。(8)會員出入金帳冊(證明「台灣
    期貨公司」客戶投資期貨之損益)。(9)交易資料(證明會員
    投資地下期貨之成交價格)。(10)會員名冊(證明「台灣期貨
    公司」會員資料及聯絡方式)。(11)會員資料查詢結果(為「
    台灣期貨公司」之會員基本資料)。(12)期貨交易資料(為「
    台灣期貨公司」提供予會員之投資參考文件及客戶基本資料
    )。(13)會員資料(證明「台灣期貨公司」之會員將近500 人
    )。(14)乙○○玉山銀交易明細(證明會員因投資虧損而匯款
    至指定帳戶之金額)。(15)損益表及(16)會員名冊等書證扣
    案可參，足認被告之自白與證據相符，渠等犯嫌已堪認定。
二、核被告庚○○及乙○○2人所為，係共同違反公司法第19條
    及期貨交易法第56條第1項規定，請依同法第112條第3款之
    規定處罰。
三、依刑事訴訟法第251條第1項提起公訴。
    此  致
臺灣臺北地方法院
中    華    民    國    98    年    10    月    16    日
                              檢 察 官  黃 士 元

司法院資訊處製作；財團法人民間司法改革基金會備份。
